【裁判字號】    91,交聲,1156
【裁判日期】    920227
【裁判案由】    違反道路交通管理處罰條例聲明異議
【裁判全文】
臺灣士林地方法院交通事件裁定                  九十一年度交聲字第一一五六號
    原處分機關   台北市交通事件裁決所
    異議人即
    受處分人     甲○○  男  五十五歲（民國三十六年三月二日生）
右列受處分人因違反道路交通管理處罰條例案件，對台北市交通事件裁決所民國九十
一年九月二十七日為之處分 (原處分案號：北市裁三字第駕裁二二─ＡＢＵ九三四六
一一號），聲明異議，本院裁定如左：
    主  文
異議駁回。
    理  由
一、按汽車行駛於道路上，其汽車駕駛人或前座乘客未繫安全帶者，處駕駛人新台幣
    （下同）一千五百元罰鍰。次按汽車駕駛人，駕駛汽車不遵守道路交通標誌、標
    線、號誌之指示者而本章各條無處罰之規定者，處九百元以上一千八百元以下罰
    鍰，又汽車駕駛人有第六十條第二項各款之情形者，除依原條款處罰外，記違規
    點數一點。道路交通管理處罰條例第三十一條第一項、第六十條第二項第三款、
    第六十三條第一項第一款有明文定之。
二、原處分意旨略以：異議人即受處分人甲○○於民國九十一年七月二十五日十七時
    二十五分許，駕駛車牌號碼ＡＲ─○四六八號自小客車沿台北市○○○路行駛，
    因「未繫安全帶」並「紅燈越線臨停」，經台北市警察局大同分局舉發，依道路
    交通管理處罰條例第三十一條第一項、第六十條第二項第三款，裁處罰鍰二千四
    百元，並依同條例第六十三條第一項第一款記違規點數一點。
三、聲明異議意旨略以：異議人就於前揭時、地未繫安全帶之違規事實固無爭執，並
    不異議，惟矢口否認其有紅燈越線臨停之舉，辯稱：異議人於上開時間，行經延
    平北路與市○○道，經警員壯昌運告知未繫安全帶，並叫異議人至市○○道「天
    橋下斑馬線上」，等待其開罰單，異議人因感冒不甚了解其意，經獲悉需直行至
    市○○道中央，與異議人欲續行之方向即右轉至重慶北路往市○○道回內湖完全
    不同，異議人遂說明上情並請改右轉，警員竟大聲咆哮：「叫你去就去，囉囌什
    麼」，壯警員見異議人未遵照其意直行，遂氣沖沖至右轉處開罰單，異議人接獲
    罰單時發現，除「未繫安全帶」外，另有「紅燈越線臨停」，經詢問並未紅燈越
    線，為何多加一項，壯警員竟倨傲表示：「不服氣就去申訴嘛」，異議人遂不平
    的回以：「我是想填你殺人，只是格子不夠了」。異議人申訴原處分機關函轉原
    舉發單位即台北市警察局大同分局查覆，惟該分局除未詢問異議人外，就申訴內
    容及證據部分均無查證、說明，並其函覆異議人公文亦誤植異議人之地址，該處
    理過程嫌屬草率；此外，其函覆之內容概以舉發員警之言為據，未兼聽兩造陳述
    而逕以該員警片面之辭妄下處分有失客觀令難甘服，據此聲明異議云云。
四、經查：
  (一)本院訊問舉發之員警壯昌運，據其證稱：「當時南向北都是綠燈，後來變紅燈時
    ，異議人在外側第四車道，南向北。當時我站在路口，吹完哨子回頭時，看到異
    議人車頭已經過了停止線，他的車是要右轉市○○道，車頭已經過了停止線，呈
    現四十五度角，我是要告訴他，他行駛在直行車道，要他後退，他說要右轉，這
    時我才發現他未繫安全帶，當時我不想開他單子，我要他後退，但他不要，他說
    要右轉，這時我才看到他未繫安全帶。該路段一共六個路段，第四個車道是直行
    的。我站的位置是在第二車道前的路口，我在那裡疏導交通，我的位置是看不到
    他未繫安全帶，當時我距離他的位置比法庭的長度再長一點，有超過七公尺。我
    發現他未繫安全帶後，我叫他直行，綠燈後靠路邊停，但他說他要右轉，結果他
    還是右轉停在市○○道，我就開單了。」「我沒有告訴他，我要開他越線。」「
    當我開完單後，他就拒絕簽名。」（見本院九十二年二月十三日訊問筆錄）
  (二)異議人於本院坦承於上開時地其行駛於第四車道，因為右邊車道無法切進去，才
    停在第四車道的第一輛等情，此與上開證人所述相符，又異議人於證人靠近時，
    並未下車，此復經證人敘明（見同上訊問筆錄），是並不排除其汽車已稍有越線
    ，而未注意及之。證人在現場執行勤務，原站立於上開違規地點第二車道，與異
    議人行駛之第四車道確有一段距離，是壯昌運所述先發現異議人車頭越線，始向
    前靠近該車進而發現其未繫安全帶等語，甚屬合理。參酌其人車之相對位置，及
    違規之時間為夏日之午間五時二十五分，天色尚明，壯昌運關於因紅燈停在第四
    車道第一輛之異議人汽車是否越線，自能清楚看見，其對於異議人紅燈越線臨時
    停車之證詞，當屬可信。
  (三)異議人陳稱：在收受舉發單時，曾當場向壯昌運表示：「不能把我沒有的是寫下
    去，你乾脆寫我殺人」，壯昌運就回以：「沒有格子寫」「單子上有我的名字，
    你去告」等情。壯昌運於本院亦證稱當時異議人確實有說為何不填他殺人，伊回
    答：「我沒有法條」。足見異議人收受舉發單後，當場對於「紅燈越線臨停」一
    項有所爭執，壯昌運於開單前，未向異議人表示其有二項違規，於異議人爭執時
    ，亦未加以說明，而以「沒有格子寫」或「我沒有法條」等相類之字眼回答，其
    回答或起因於異議人未接受其指揮直行停車，惟此態度終屬可議，但關於交通違
    規案件，所應審就之重點乃在於異議人是否違規，其若確有違規之情事，並不能
    因舉發人不善之舉發態度而使原有之違規行為合法化（至於不當之舉發態度應由
    其主管或上級機關另行勸導、訓練）。本院認定異議人有紅燈越線臨時停車之違
    規事實，已如前述，而警員值勤需透過車窗始能看見汽車駕駛人是否繫有安全帶
    ，本較汽車是否越線停車難以識別，是異議人所稱：「當時如果警員看不到我未
    繫安全帶，也應該看不到我壓線」云云，並不足採。異議人另稱「證人值勤原所
    站位置距離我不到七公尺，若有那麼遠，應該夠我繫安全帶的時間；又如果他叫
    我退後，不開我罰單，我為何不退，我不可能不向後退；警察不是說他沒有法條
    ，他是說沒有格子填，警察態度不好，我希望還原事實。」等語，無非係要表明
    其僅有未繫安全帶之違規，壯昌運濫行舉發其越線臨停，然經查尚無確切之證據
    足以認定舉發人壯昌運故意濫行舉發異議人所未違規之事項，原處分機關據以援
    引道路交通管理處罰條例第六十條第二項第三款之規定，裁處異議人罰鍰，合併
    未繫安全帶之違規共新台幣二千四百元，併計違規點數一點，並無不當。本件異
    議為無理由，應予駁回。
五、據上論斷，應依道路交通案件處理辦法第十九條，裁定如主文。
中      華      民      國      九十二      年    二    月    二十七    日
                                  臺灣士林地方法院交通法庭
                                          法  官  趙  文  卿
右正本證明與原本無異。
如不服本裁定應於送達後五日內向本院提出抗告狀。
                                          書記官  趙  彩  彤
中      華      民      國      九十二      年    三    月      六      日


司法院資訊處製作；財團法人民間司法改革基金會備份。
